# 请假陈版：不构成业务的企业合并

提问人：跨度防护 时间：2017-11-19 21:52:16
截止2017.10.31资产负债表如下： 科目金额货币资金10,000.00其他应付款810,000.00其他应收款800,000.00实收资本（股本）5,100,000.00长期股权投资2,000,000.00未分配利润-100,000.00在建工程1,000,000.00无形资产2,000,000.00总资产合计5,810,000.00负债+权益合计5,810,000.00净资产合计 5,000,000.00
序号 1 、拟被收购企业B目前的情况是：（ 1 ）注册资本 2000 万，资本尚未缴足；（ 2 ）目前未开展实质经营，除股东外去其他员工，正在建设一条生产线；（ 3 ）收购方A看中了B的土地，拟对其进行收购。 序号 2 、上表为截止2017.10.31日B企业的资产负债表 请教陈版，在研读了瑞华研究后，存在如下问题需向您请教： 序号 3 、基于B无员工，无相关投入、产出能力，因此判断A对B的收购不构成业务； 序号 4 、假定以2017.10.31为基础，对B进行评估，评估值为 600 万，因为B资产中，土地为核心资产，且评估值大于基准日净资产 500 万的差额为该土地形成，其他资产负债的评估值为账面价值； 序号 5 、A拟向B股东收购60%股权，即A在 2017 年 10 月 31 日收购资产的公允价值份额为 360 万，假定收购价为 420 万； 序号 6 、假定购买日为 2017 年 12 月 31 日，A在购买日编制合并报表对收购资产公允价值进行分摊时，考虑到核心资产为土地，是否可将收购日资产负债公允价值均乘以收购比例60%作为入账价值，购买价大于收购日净资产的差额均反映在无形资产？ 序号 7 、假定该收购不构成业务，且购买价大于收购日净资产的差额均反映在无形资产，A公司个别报表、合并报表分别作如下处理： 个别报表 借： 长期股权投资 4200000 贷： 银行存款 4200000 合并报表 借：货币资金 10000 账面价值 借：其他应收款 800000 账面价值 借：长期股权投资 2000000 账面价值 借：在建工程 1000000 账面价值借：无形资产 3600000 账面 200 万+评估增值 100 万+购买价 420 万-公允价值份额 360 万 贷：其他应付款 810000 账面价值 贷：长期股权投资 4200000 购买价 贷：少数股东权益 2400000 公允价值乘以少数股东比例40%序号 8 、购买日进行上述处理后（ 1 ） 2017 年 12 月 31 日A是正常合并B公司报表吗？（ 2 ）如果正常合并，如何反映无形资产增值的100 万以及买日A购买价大于公允价值的部分 60 万？（ 3 ）因为购买日B资本尚未到位，B在陆续收到股东资本后，合并报表又如何处理呢？ 序号 9 、一般购买价支付了50%以上才认为取得控制权，显然 2017 年 10 月 31 日已经过去，不可能支付，假定 2017 年 12 月 15 日支付了 500 万，是否需要对该日进行审计、评估？或者不需要再进行审计、评估，根据 2017 年 10 月 31 日无形资产的公允价值、购买日A购买价大于公允价值的部分 60 万及后续摊销情况确定 2017 年 12 月 15 日的公允价值，因为 2017 年 10 月 31 日其他资产负债的评估值为账面价值，认为 2017 年 12 月 15 日其他资产负债为也其账面价值。如果这样操作不可取，付钱又是滞后的，怎样做才能规避这样的循环呢。
故请教陈版： 1 、对序号 3 不构成业务的判断是否正确？ 2 、对序号 6 的理解是否正确？ 3 、假定不构成业务，对序号 6 的理解也正确，序号 7 的账务处理是否正确？ 4 、序号 8 如何处理； 5 、序号 9 如何处理？

回答人：chenyiwei
1 、如果在建工程已经停工，预计不会复工的，则如你所述不构成业务。 2 、序号 6 可以这样理解。 3 、因为仅收购60%股权，但对其中的各项资产、负债应完整反映其公允价值，所以在合并报表抵销分录中，调整无形资产的金额还应加上（420-360 ）/60%*40%=40万元，同时少数股东权益也应同步增加 40 万元。 4 、后续正常合并，只是将其他构成业务的合并中的商誉金额在此处计入无形资产。并需要注意持续确认归属于少数股东的这部分增值额及其后续摊销影响。 5 、可以这样处理。需注意购买日确定不能过于看重款项支付的因素，可以看收购方在何时实际接管该土地，以该日作为购买日。

提问人：跨度防护 时间：2017-11-20 10:28:20
请教陈版： 1 、关于问题 1 中序号 3 是否构成业务的判断，瑞华研究“问题 3-2-3 （被购买方是否构成“业务”的判断及相应的会计处理）”中“解答：问题 1 1 ：是否构成“业务”及相关处理”，第二段有这么一句话“其中，判断处于筹备阶段的企业是否构成业务可考虑的因素包括：该企业是否已经开始了原计划中的主要经营活动；该企业是否具备开展业务活动所需的员工、知识产权和其他投入，以及可运用于这些投入的加工处理过程；该企业是否正在实施一项旨在具备产出能力的计划；将可以赢得客户来购买其产出的产品、服务等（提示：上述要素并不要求全部齐备）。” 根据上文描述，B企业虽然生产线正在建设中，未停工，但企业无生产经营所需的员工，因此您说的“如果在建工程已经停工，预计不会复工的，则如你所述不构成业务。”，B企业无员工的话，停工与否不影响该收购是否构成业务的判断，因此判断该收购不构成业务，不知道是否正确，请陈版指教。 2 、关于问题 5 中对于购买日的判断， 2017 年 10月 31 日尚未支付收购款，是否可签订一股权转让协议，约定在 2017 年 10 月 31 日这一天为控制权的转移日，A公司管理人员陆续进驻B公司，若A无法完成收购则需对B股东承担赔偿责任。审计时，根据该协议判断收购预计可以执行，因此判断 2017 年 10 月 31 日为购买日。请教陈版，这样操作是否可行。 3 、关于问题 4 对购买日后的第一个资产负债表日合并报表如何进行处理，此时是正常将B报表纳入A合并报表，将购买日购买价大于公允价值增值金额计入无形资产吗，该日B生产线可能还在建设中。

回答人：chenyiwei
1 、 3 、如果生产线今后将建成投入生产，且招聘到足够数量的符合要求的员工并不困难，则目前B企业暂时无员工的事实不影响将B判断为构成“业务”。

回答人：chenyiwei
2 、如果截至该日A公司已经派驻管理人员接管了B公司，且A公司对收购款的支付不存在重大不确定性的，则可以这样理解购买日。

提问人：pittjean 时间：2017-11-20 13:12:53
陈版，您所说的做法，就类似于用实体理论把少数股东的商誉（此处计入无形资产：（420-360）/60%*40%=40万元）也确认出来了。而中国会计准则对于构成业务的企业合并，只确认归属于母公司的商誉，少数股东商誉不予确认。我说的这种中国会计准则的特点对吗？

回答人：chenyiwei
这里确认的是可辨认无形资产的公允价值增值中归属于少数股东的部分。这与中国准则下对商誉只能确认归属母公司部分而不确认少数股东部分不同。

提问人：跨度防护 时间：2017-11-20 22:01:36
请教陈版， 1 、生产线建成后确实将投入生产，建成时间可能比较长，另外招聘到足够数量员工难易程度不好判断，基于谨慎性原则，是作为构成业务还是不构成业务处理呢； 2 、假设生产线建成后确实将投入生产，建成时间较长，招聘到足够数量员工并不困难，作为构成业务处理的准则依据有吗，因为准则里强调投入、加工、产出的能力，怎么理解好像都不具备这个能力。

回答人：chenyiwei
如果生产线将续建完工并正常使用的，则构成业务的可能性较大。准则规定很多情况下不一定要求完整的“业务三要素”，只要收购方易于将所收购的资产与其自己拥有的资源组合形成完整的三要素即可。